臺灣高等法院刑事判決　　　　　　　　94年度交上易字第22號
　　上　訴　人　臺灣士林地方法院檢察署檢察官
　　上　訴　人
　　即　被　告　乙○○
上列上訴人因被告過失致死案件，不服臺灣士林地方法院93年度
交易字第188號，中華民國93年12月7日第一審判決（起訴案號：
臺灣士林地方法院檢察署93年度偵字第7258號、第7497號），提
起上訴，本院判決如下：
    主  文
原判決撤銷。
乙○○因過失致人於死，處有期徒刑柒月。緩刑參年。
    事  實
一、乙○○無機車駕駛執照，於民國93年7月25日20時20分許，
    騎乘車牌號碼BPU－051號（起訴書誤載為BDU─051）重機車
    搭載友人甲○○沿臺北市○○路限速50公里路段，由東往西
    方向行駛，欲穿越環山路二段、內湖路一段411巷口，本應
    注意不得超速行駛並注意車前狀況、兩車併行之間隔，而當
    時天候晴，路面無缺陷、無障礙、視距良好，亦無不能注意
    之情事，竟疏未注意，適遇綠燈，貿然以超過時速50公里之
    速度前進，於越過前開交岔路口約8公尺處，機車右手把擦
    撞同向前方由范宛如所騎腳踏車之范宛如左手臂，致范宛如
    人車倒地顱內出血，經送醫不治死亡。
二、案經臺北市政府警察局內湖分局報請台灣士林地方法院檢察
    署檢察官相驗屍體後簽分偵辦。
    理  由
壹、程序部分：
一、最高法院93年度台上字第3533號判決要旨：「刑事訴訟法第
    159條第1項雖規定，被告以外之人於審判外之言詞或書面陳
    述，除法律有規定外，不得作為證據。惟同法第159條之5第
    2項已規定，當事人、代理人或辯護人於法院調查證據時，
    知有第159條第1項不得為證據之情形，而未於言詞辯論終結
    前聲明異議者，視為有前項之同意（指同條第1項之同意作
    為證據）。此乃第159條第1項所容許，得作為證據之例外規
    定之一」。經查本案被告、檢察官於言詞辯論終結前，均未
    就所調查之證據主張有刑事訴訟法第159條第1項不得為證據
    之情形（本院94年3月22日審判程序筆錄），是參照上開最
    高法院判決要旨，本案經調查之證據均有證據能力，合先敘
    明。
貳、實體部分：
一、訊之上訴人即被告乙○○犯罪事實坦承不諱，且有臺北市政
    府警察局內湖分局交通分隊道路交通事故調查報告表 (一)
    、(二)、交通事故現場圖、交通事故談話紀錄表、交通事故
    補充資料表、現場照片、車輛照片在卷可稽，而依交通事故
    現場圖所示被告機車之刮地痕長達16公尺，顯見被告車速極
    快，核與被告自白行車速度超過時速50公里相符；又被告肇
    事之環山路二段、內湖路一段411巷口附近，道路寬闊平直
    ，有現場照片可稽，依當時客觀環境天候晴，路面無缺陷、
    無障礙、視距良好，並無不能注意之情事，被告應可察見前
    方被害人范宛如騎車行進之動線，卻未提高注意，而擦撞前
    方之被害人，其顯亦疏未注意車前狀況及保持行車之安全間
    隔。被害人因此車禍造成顱內出血死亡，亦有檢察官之驗斷
    書、相驗屍體證明書在卷可按。按行車速度，依速限標誌或
    標線之規定，無標誌或標線者，行車速度不得超過五十公里
    。又汽車行駛時，駕駛人應注意車前狀況及兩車併行之間隔
    ，並隨時採取必要之安全措施。道路交通安全規則第93條第
    1 項第1款、第94條第3項分別定有明文。本件車禍發生時，
    天氣晴、柏油道路乾燥、無缺陷及障礙、視距良好，又無不
    能注意之情事，被告顯有超速行駛、疏未注意車前狀況及兩
    車併行之間隔之過失甚明，且其過失行為與被害人之死亡間
    ，有相當因果關係。是綜上所述，本件事證明確，被告犯行
    洵堪認定，應依法論科。
二、核被告所為係犯刑法第276條第1項前段之過失致人於死罪。
    被告無機車駕駛執照，騎乘機車因而致人死亡，應依道路交
    通管理處罰條例第86條第1項之規定加重其刑。又按刑法第6
    2條所定自首減刑係以對於未發覺之犯罪，在有偵查犯罪職
    權之公務員知悉犯罪事實及犯人之前，向職司犯罪偵查之公
    務員坦承犯行，並接受法院之裁判而言。苟職司犯罪偵查之
    公務員已知悉犯罪事實及犯罪嫌疑人後，犯罪嫌疑人始向之
    坦承犯行者，為自白，而非自首，有最高法院93年度台上字
    第607號判決要旨可參。被告歷次供述發生車禍時，剛好有
    西湖派出所副主管李志偉在場等紅綠燈，幫其報案並叫救護
    車等語；又被告搭載之乘客甲○○於警訊陳稱發生車禍時剛
    好有位員警在現場幫其等報案等語，是案發時既有員警在場
    目擊案發之經過，且知係被告騎乘機車肇事，被告之犯行即
    已被有偵查犯罪之員警所發覺，其事後坦承犯行即非屬自首
    ，自不得援引自首之規定減輕其刑。
三、原審審理結果認被告事證明確據以論罪科刑，固非無見，然
    被告犯罪後旋為警發覺，尚與自首要件不符，原審依自首之
    規定減輕其刑，即有未洽；且被告業與被害人家屬達成和解
    ，賠償被害人家屬新台幣54萬元，有被告庭呈之調解筆錄在
    卷可稽，原審未及審酌，被告上訴表示與被害人家屬達成和
    解請求從輕量刑，即非無理由，檢察官依被害人家屬請求認
    量刑過輕而上訴非有理由，原判決既有前揭可議之處，自應
    由本院將原判決撤銷改判。爰審酌被告之過失程度，造成被
    害人死亡，惟被告事後坦承犯行，並賠償被害人之損害，犯
    後態度良好等一切情狀，量處如主文所示之刑，以資警惕。
    又查被告前未曾受有期徒刑以上刑之宣告，有本院被告前科
    紀錄表在卷可按，因一時疏忽致犯本罪，犯後坦承犯行，深
    知悔悟，本院認其經此次科刑教訓後，當益知警惕，應無再
    犯之虞，因認其所受宣告之刑，以暫不執行為適當，爰併予
    宣告緩刑3年，以勵來茲，而啟自新。
據上論斷，應依刑事訴訟法第369條第1項前段、第364條、第299
條第1項前段、刑法第276條第1項、第74條第1款、道路交通管理
處罰條例第86條第1項、罰金罰鍰提高標準條例第1條前段，判決
如主文。
本案經檢察官錢漢良到庭執行職務。
中　　華　　民　　國　　94　　年　　4 　　月　　6 　　日
　　　　　　　　　刑事第十六庭
                              審判長法　官  曾德水
　　　　　　　　　　　　　　　　　  法　官  江國華
　　　　　　　　　　　　　　　　　  法　官  杜惠錦
以上正本證明與原本無異。
不得上訴。
                                    書記官  楊秋鈴
中　　華　　民　　國　　94　　年　　4 　　月　　6 　　日
附錄：本案論罪科刑法條全文
      刑法第276條第1項
 (過失致死罪)
因過失致人於死者，處二年以下有期徒刑、拘役或二千元以下罰
金。
